【裁判字號】    94,上訴,3932
【裁判日期】    950427
【裁判案由】    偽造有價證券等
【裁判全文】
臺灣高等法院刑事判決                94年度上訴字第3932號
上  訴  人  臺灣臺北地方法院檢察署檢察官
被      告  乙○○
指定辯護人  本院公設辯護人周君穎
上列上訴人因被告偽造有價證券等案件，不服臺灣臺北地方法院
94年度訴字第1204號，中華民國94年11月8日第一審判決（起訴
案號：臺灣臺北地方法院檢察署94年度偵字第1365號），提起上
訴，本院判決如下：
    主  文
上訴駁回。
    理  由
一、公訴意旨略以：乙○○於民國93年9月間，在設於臺北市大
    安區○○○路○段148號407室之「久隆國際開發有限公司」
    （下稱久隆公司），因需款孔急，竟趁其友人即久隆公司負
    責人丙○○不在之際，意圖為自己不法之所有，竊取丙○○
    置於辦公桌上，已蓋妥發票人章，票號分別為AB0000000、A
    B0000000、AB0000000號之久隆公司空白支票三張，並基於
    意圖供行使之用而偽造支票之概括犯意，先於其中票號AB00
    00000號支票上偽填發票日為93年10月31日，面額為10萬元
    後，持向友人吳金敏行使調現；又於票號AB0000000號支票
    偽填發票日為93年10月28日，面額為20萬元後，交付予顏志
    呈作為償還其前所欠13萬元債務之用；再於票號AB0000000
    號支票偽填發票日為94年1月30日，面額為25萬元後，持向
    友人調現，惟未成功，而以此方式連續偽造及行使該等支票
    。嗣丙○○發覺支票遭竊，遂將上開三張支票予以掛失止付
    ，經吳金敏及顏志呈之友人黃文釧提示該等支票均不獲兌現
    後，由台灣票據交換所函請宜蘭縣警察局予以偵辦，始查獲
    上情。因認被告乙○○涉犯刑法第320條第1項竊盜罪及第201
    條第1項偽造有價證券罪嫌。
二、按被告未經審判證明有罪確定前，推定其為無罪；又犯罪事
    實應依證據認定之，無證據不得認定其犯罪事實；又不能證
    明被告犯罪者，應諭知無罪之判決，刑事訴訟法第154條第
    1項、第2項及第301條第1項分別定有明文。又被害人所述被
    害情形如無瑕疵可指，而就其他方面調查又與事實相符，其
    供述始足據為判決之基礎；且告訴人之告訴，係以使被告受
    刑事訴追為目的，是其陳述是否與事實相符，仍應調查其他
    證據以資審認（最高法院32年上字第657號、52年台上字第
    1300號判例參照）。又事實之認定，應憑證據，如未能發現
    相當證據，或證據不足以證明，自不能以推測或擬制之方法
    ，為裁判基礎（最高法院40年台上字第86號判例參照）。另
    認定犯罪事實所憑之證據，雖不以直接證據為限，間接證據
    亦包括在內；然而無論直接或間接證據，其為訴訟上之證明
    ，須於通常一般之人不致有所懷疑，而得確信其為真實之程
    度者，始得據為有罪之認定，倘其證明尚未達到此一程度，
    而有合理之懷疑存在時，即無從為有罪之認定，亦有最高法
    院76年台上字第4986號判例可資參照。況刑事訴訟法第161
    條第1項亦規定，檢察官就被告犯罪事實，應負舉證責任，
    並指出證明之方法，是檢察官對於起訴之犯罪事實，應負提
    出證據及說服之實質舉證責任，倘其所提出之證據，不足為
    被告有罪之積極證明，或其指出證明之方法，無從說服法院
    以形成被告有罪之心證，基於無罪推定之原則，自應為被告
    無罪判決之諭知，最高法院92年度台上字第128號著有判例
    可資參照。
三、按刑法第201條第1項偽造有價證券罪之所謂偽造，係以行為
    人並無制作權而擅自以他人名義虛偽制作為必要，苟行為人
    係基於有制作權人之同意或授權或其他原因有權原因而制作
    ，即無偽造之可言，其就偽造支票而論，苟支票之發票人於
    支票上簽蓋發票人之姓名或印章後而同意或授權執票人自行
    填寫支票金額及支票發票日期以完成發票行為，則嗣後執票
    人就該僅簽蓋發票人姓名或印章之空白支票填寫金額及發票
    日期，以完成發票之行為，即非上開法條所謂之偽造，而得
    以偽造有價證券罪相繩，最高法院81年度台上字第6396號著
    有判決可資參照。
四、公訴人認被告乙○○涉有上開罪嫌，係以久隆公司負責人即
    告訴人丙○○之證述為主要依據；惟訊據被告乙○○矢口否
    認有竊取系爭久隆公司三張支票，辯稱系爭久隆公司三張支
    票，其中二張係伊向丙○○所借，另一張係丙○○要求伊幫
    他調錢二十萬元；伊取得三張支票時，發票人久隆公司印文
    丙○○已蓋好，至日期、金額部分係空白，係伊所填；當時
    約定所借支票，到期前要將錢存入帳號內，因為伊沒有將錢
    匯入他的戶頭，所以他辦理掛失等語。
五、經查：被告乙○○於警詢及偵審中均陳稱系爭久隆公司三紙
    支票上發票日、票面金額均係伊填寫，惟印文係丙○○所蓋
    等語；而告訴人丙○○於檢察官偵訊時證稱：系爭支票上印
    文係公司印鑑章，是伊所蓋，但是日期及金額均不是伊填寫
    的；綜上，被告乙○○及告訴人丙○○二人之供述，互核相
    符，足以認定被告持有上開系爭支票之初，支票上已蓋發票
    人久隆公司及負責人丙○○印文，而其上之發票日、票面金
    額均屬空白，由被告自填。故本件主要爭點為系爭久隆公司
    三紙支票，究係告訴人丙○○親自交付被告，或被告未經證
    人丙○○同意，不告而取。如認定系爭久隆公司三紙支票，
    係告訴人丙○○親自交付被告，則被告即不構成竊盜及偽造
    有價證券罪；反之，如認定被告未經告訴人丙○○同意，不
    告而取，則被告即涉嫌竊盜及偽造有價證券罪。故本件調查
    重點為被告如何取得系爭支票。
六、次查，告訴人丙○○對於其究係如何失竊系爭支票乙節，先
    後表示如下；渠於93年10月29日在遺失票據申報書上填寫「
    93年9月25日忠孝東路」為票據遺失日期及地點；而於93 年
    11月16日警詢時證稱：於93年10月29日中華銀行通知支票進
    來要兌現，伊才發現遺失三紙支票，就立刻到銀行辦理掛失
    ；於93年12月5日警詢時證稱：伊支票均是放置在公司抽屜
    內；於94年4月28日檢察官偵訊時證稱：伊剛開始以為支票
    是帶給客戶途中遺失，所以就申報遺失，在警局作完筆錄，
    事後回想伊可能是將支票放在辦公桌上被他（指被告乙○○
    ）拿走；綜上，告訴人丙○○或稱支票在路上遺失、或稱支
    票均在公司抽屜內、或稱支票放在辦公桌上被拿走；渠前後
    供述不一，所為陳述，顯屬可疑，非可遽採。
七、再查，告訴人丙○○於本院審理時表示其從未曾將公司之空
    白支票借給被告，然經本院依被告所提供之票號，向中華商
    業銀行光復分行函訊結果，該行甲存第00000000000000號帳
    戶（即告訴人之公司帳戶）所領用AB0000000號支票，確經
    被告使用，其上並有被告之母親游張晚之背書，此有中華商
    業銀行光復分行95年1月24日（95）中錶光字第9500016號函
    及所附送之支票影本附卷可證，足認告訴人丙○○所言，未
    可盡信。而被告所辯，渠係向告訴人借票之事實，非僅經目
    睹其情之證人甲○○（現改名陳春伯）於本院審理時到庭結
    證屬實，更據另一證人詹世南到庭結證略稱：我知道乙○○
    向丙○○借支票之事，因為事後談判時我在場，丙○○告訴
    被告，他借的票退票了，要趕快拿回來還等語。足見被告所
    辯，渠係向告訴人借票一節，信而有徵。
八、末查，被告乙○○有於票號為ＡＢ0000000之支票上
    背書，茍被告確有偽造文書之犯意，何以仍在支票上背書，
    而自曝其行跡。至證人吳金敏、顏志呈及黃文圳於偵訊時之
    證述、票號AB0000000、AB0000000支票影本、退票理由書、
    掛失止付票據提示人資料查報表、票據掛失止付通知書及遺
    失票據申報書等文件，僅能證明被告有將系爭支票交付吳金
    敏、顏志呈及黃文圳等三人，暨告訴人丙○○有將系爭支票
    辦理掛失止付之事實，但並不能證明被告有竊盜及偽造有價
    證券之犯行。此外，復查無其他積極證據足資證明被告乙○
    ○有何竊盜及偽造有價證券之犯行，依照前揭之說明，自應
    為被告無罪之諭知。
九、原審以被告犯罪不能證明，因而諭知無罪之判決，並無不當
    。檢察官上訴請求改判有罪為無理由，應予駁回。
據上論斷，應依刑事訴訟法第368條，判決如主文。
本案經檢察官邱美育到庭執行職務。
中    華    民    國    95    年    4     月    27    日
                  刑事第八庭    審判長法  官 鄭 文 肅
                                      法  官 陳 國 文
                                      法  官 楊 炳 禎
以上正本證明與原本無異。
檢察官如不服本判決，應於收受送達後十日內向本院提出上訴書
狀，其未敘述上訴之理由者並得於提起上訴後十日內向本院補提
理由書（均須按他造當事人之人數附繕本）。
                                      書記官 吳 素 雲
中    華    民    國    95    年    4     月    27    日


司法院資訊處製作；財團法人民間司法改革基金會備份。
